臺灣桃園地方法院刑事判決　　　　　　100年度審訴字第123號
公　訴　人　臺灣桃園地方法院檢察署檢察官
被　　　告　林政達
被　　　告　游家福
被　　　告　李育瑋原名李振焜.
上三人共同
選任辯護人　袁健峰律師
　　　　　　陽文瑜律師
上列被告因妨害自由等案件，經檢察官提起公訴（99年度偵字第
19187 號、第25836 號），被告於準備程序期日就被訴事實為有
罪陳述，經本院告知簡式審判程序意旨，並聽取當事人及辯護人
之意見後，本院合議庭裁定依簡式審判程序審理，判決如下：
    主  文
林政達共同以非法方法，剝奪人之行動自由，處有期徒刑陸月，
如易科罰金，以新臺幣壹仟元折算壹日，扣案之鐵製衣架壹支沒
收。
游家福、李育瑋共同以非法方法，剝奪人之行動自由，各處有期
徒刑伍月，如易科罰金，均以新臺幣壹仟元折算壹日，扣案之鐵
製衣架壹支均沒收。
    事  實
一、林政達因積欠黃光耀賭債未還，經黃光耀多次催討及認其賭
    博輸錢係黃光耀催債所害，因而遷怒黃光耀，竟與游家福、
    李育瑋共同基於以非法方法，剝奪他人行動自由之犯意聯絡
    ，於民國99年6 月16日凌晨5 時許，由林政達撥打電話佯約
    黃光耀在桃園縣大溪鎮○○路○段龍溪花園入口處見面商談
    清償賭債之事，黃光耀不疑有詐依約前往，到達後林政達即
    與游家福、李育瑋等人動手毆打黃光耀，並聯手控制黃光耀
    之行動自由，由林政達以拆解過之鐵製衣架將黃光耀雙手反
    綁於背後，強押黃光耀至林政達所駕駛之車號ZV—1575號休
    旅車內，林政達等人隨即將黃光耀載至桃園縣大溪鎮美華里
    第一公墓處，到達後林政達等人強拉黃光耀下車，由林政達
    以塑膠米袋罩住黃光耀頭部，喝令黃光耀跪下，林政達再與
    游家福、李育瑋輪番毆打黃光耀，嗣黃光耀遭林政達等人毆
    打10餘分鐘後，林政達等人將黃光耀之頭罩拿下，再度動手
    毆打黃光耀（涉嫌共同傷害部分，經黃光耀撤回告訴，並經
    臺灣桃園地方法院檢察署檢察官為不起訴處分），再將黃光
    耀載至桃園縣大溪鎮南興里三塊厝18號往前約50公尺附加石
    門水圳旁，將雙手仍遭衣架反綁之黃光耀踢下水圳（水深及
    膝）後，林政達等人隨即駕車離開上址，黃光耀於水圳內掙
    扎數分鐘後，自行脫困爬出水圳，報警處理，始循線查獲上
    情，並扣得上開鐵製衣架1 個。
二、案經桃園縣政府警察局大溪分局報告臺灣桃園地方法院檢察
    署檢察官偵查起訴。
    理  由
一、本件被告林政達、游家福及李育瑋三人所犯為死刑、無期徒
    刑或最輕本刑為3 年以上有期徒刑以外之罪，亦非高等法院
    管轄第一審之案件，其於準備程序中就被訴事實均為有罪之
    陳述，經本院告知簡式審判程序之旨，並聽取當事人及辯護
    人之意見後，本院合議庭乃依刑事訴訟法第273 條之1 第1
    項規定，裁定由受命法官獨任進行簡式審判程序，合先敘明
    。
二、上揭犯罪事實，業據被告林政達、游家福及李育瑋三人於本
    院審理時坦承不諱，核與被害人即告訴人黃光耀於警詢、檢
    察官訊問，證人湯智欽於警詢，證人曾祥書、張世揚分別於
    警詢、檢察官訊問時等證述之情節相符，復有99年6 月22日
    林政達與黃光耀簽立之和解書、國軍桃園總醫院附設民眾診
    療服務處診斷證明書、刑案現場照片、被害人即告訴人黃光
    耀受傷照片等在卷可稽，且有扣案之鐵製衣架1 支可資佐證
    ，足認被告三人之任意性自白與事實相符，堪予採信。本件
    事證明確，被告三人犯行堪以認定，應分別予以論罪科刑。
三、是核被告林政達、游家福及李育瑋三人所為，均係犯刑法第
    302 條第1 項之以非法方法，剝奪他人行動自由罪。按刑法
    第302 條之妨害自由罪，係妨害他人自由之概括規定，故行
    為人具有一定目的，以非法方法剝奪人之行動自由者，除法
    律別有處罰較重之規定（例如略誘及擄人勒贖等罪），應適
    用各該規定處斷外，如以使人行無義務之事，或妨害人行使
    權利為目的，而其強暴、脅迫復已達於剝奪人行動自由之程
    度，即祇成立本罪，不應再依同法第304 條論處（最高法院
    93年度臺上字第3309號判決意旨參照）。是被告三人喝令告
    訴人黃光耀下跪而行無義務之事行為，縱渠等所為合於刑法
    第304 條第1 項之強制罪，參照前揭最高法院判決意旨，仍
    應視為以非法方法，剝奪他人行動自由之部分行為，不另論
    罪。被告三人就上開犯行，有犯意聯絡及行為分擔，應論以
    共同正犯。爰分別審酌被告三人品行、生活狀況、智識程度
    、參與犯行之程度，其中被告林政達已於偵查中與告訴人達
    成和解，被告游家福、李育瑋試圖與被害人和解，因故無法
    取得聯繫終至無法達成和解，及至本院審理時最終坦承犯行
    與犯後態度尚可等一切情狀，分別量處如主文所示之刑及均
    諭知易科罰金之折算標準，以資懲儆。末按刑法第38條第3
    項係規定「犯人」所有供犯罪所用之物，得宣告沒收，並非
    規定屬「被告」所有之物，始得宣告沒收，而共同正犯於意
    思聯絡範圍內，組成一共犯團體，團體中之任何成員均為「
    犯人」，供犯罪所用之物，只要屬於「犯人」所有，均得宣
    告沒收，不以必屬於本件被告所有者為限（最高法院92年度
    台上字第787 號判決意旨參照），準此，數人共同犯罪之情
    形時，就因犯罪依法沒收之物，不論究係為共犯何人所有，
    就各共犯之判決均應宣告沒收之諭知至明。是扣案之鐵製衣
    架1 支，係被告林政達所有，業據被告林政達與證人曾祥書
    供述明確，且為供犯本件犯行所用之物，爰均應依刑法第38
    條第1 項第2 款之規定宣告沒收
據上論斷，依刑事訴訟法第273 條之1 第1 項、第299 條第1 項
前段，刑法第28條、第302 條第1 項、第41條第1 項前段、第38
條第1 項第2 款，刑法施行法第1 條之1 第1 項、第2 項前段，
判決如主文。
本案經檢察官呂如琦到庭執行職務。
中    華    民    國    100   年    4     月    28    日
                        刑事庭    法  官  顏世翠
以上正本證明與原本無異。
如不服本判決，應於判決送達後10日內向本院提出上訴狀（應附
繕本），其未敘述上訴理由者，應於上訴期間屆滿後20日內補提
理由書狀於本院，上訴於臺灣高等法院。
                                  書記官  張筆隆
中    華    民    國    100   年    4     月    28    日
附錄本案論罪科刑法條：
中華民國刑法第302 條第1 項
私行拘禁或以其他非法方法，剝奪人之行動自由者，處5 年以下
有期徒刑、拘役或3 百元以下罰金。